臺灣新北地方法院刑事判決
111年度金訴字第948號
公  訴  人  臺灣新北地方檢察署檢察官
被      告  李亞純


上列被告因違反洗錢防制法等案件，經檢察官提起公訴（110年
度偵字第46313號），被告於準備程序中就被訴事實為有罪之陳
述，經告以簡式審判之旨，並聽取當事人意見後，本院合議庭裁
定由受命法官獨任進行簡式審判程序，判決如下：
    主  文
甲○○幫助犯洗錢防制法第十四條第一項之洗錢罪，處有期徒刑貳
月，併科罰金新臺幣壹萬元，罰金如易服勞役，以新臺幣壹仟元
折算壹日。緩刑貳年，緩刑期間付保護管束，並應依檢察官指定
之期間，接受玖小時之法治教育課程。
    事  實
一、甲○○於民國110年8月16日，透過臉書（Facebook）網站貼文
    結識真實姓名年籍不詳、LINE通訊軟體（下稱LINE）暱稱「
    宣萱」之成年人（不能排除一人分飾多角之可能，故無證據
    證明為3人以上共犯，亦無證據證明為未滿18歲之人，下稱
    「宣萱」），並互加為LINE好友，其可預見將金融機構帳戶
    提供他人使用，他人將可能利用所提供之帳戶遂行詐欺取財
    之犯罪行為，以之作為收受、提領詐欺犯罪所得使用，提領
    後即產生遮斷資金流動軌跡，而藉此掩飾或隱匿犯罪所得之
    真正去向，竟不違背其本意，基於幫助他人實施詐欺取財及
    洗錢之不確定故意，將其母親巫以馨（所涉詐欺等案件，業
    經臺灣新北地方檢察署〈下稱新北地檢署〉檢察官為不起訴處
    分）所申辦華南商業銀行（下稱華南銀行）帳號0000000000
    00號帳戶（下稱本案帳戶）之網路銀行提款卡密碼，依「宣
    萱」指示更改後，再於110年8月16日15時54分許，在屏東縣
    ○○鎮○○路000號1樓之統一便利商店英順門市內，將本案帳戶
    網路銀行之存摺及已依指示更改密碼後之提款卡（下合稱本
    案帳戶資料），以交貨便之寄送方式提供予「宣萱」，而容
    任「宣萱」得以任意使用本案帳戶，供作向他人詐欺取財及
    收受、轉匯、提領犯罪所得使用，藉以對「宣萱」提供助力
    。嗣「宣萱」即意圖為自己不法之所有，基於詐欺取財之犯
    意，於110年8月12日某時（起訴書所載「110年8月19日12時
    24分許」，應予更正），假冒乙○○配偶陳麗朱之侄子陳彥欽
    致電陳麗朱，並以LINE暱稱「Mark」與陳麗朱互加好友後，
    復於110年8月19日10時32分許，撥打LINE電話聯繫陳麗朱並
    佯稱：急需用錢，需新臺幣（下同）10萬元應急云云，致陳
    麗朱陷於錯誤，而委請乙○○依指示於110年8月19日12時24分
    許，前往址設高雄市○○區○○○路00號之華南銀行大昌分行，
    臨櫃匯款10萬元至本案帳戶，旋遭「宣萱」提領一空，致生
    金流斷點，使警方無從追索查緝，而掩飾、隱匿此部分犯罪
    所得之去向。
二、案經乙○○訴由新北市政府警察局土城分局報請新北地檢署檢
    察官偵查起訴。
    理  由
一、被告甲○○所犯者為死刑、無期徒刑、最輕本刑為3年以上有
    期徒刑以外之罪，亦非屬高等法院管轄之第一審案件，其於
    本院準備程序進行中就被訴事實為有罪之陳述，經告知簡式
    審判程序之旨，並聽取檢察官、被告之意見後，本院合議庭
    依刑事訴訟法第273條之1第1項之規定，裁定由受命法官獨
    任進行簡式審判程序。又依刑事訴訟法第273條之2、同法第
    159條第2項之規定，簡式審判程序不適用傳聞法則有關限制
    證據能力之相關規定，合先敘明。
二、上揭犯罪事實，業據被告於本院準備程序及審理時均坦承不
    諱（見本院卷第43、46、49頁），核與證人即告訴人乙○○於
    警詢時之證述（見偵卷第8至9頁）、證人即被告母親巫以馨
    於警詢、偵查中之證述（見偵卷第3至4頁反面、31頁正面至
    反面）大致相符，並有華南銀行活期性存款存款憑條(收據)
    1份、陳麗朱與LINE暱稱「Mark」對話紀錄、手機通話紀錄
    翻拍照片7張、被告提供之臉書貼文及與「宣萱」對話紀錄
    擷圖41張、統一便利商店貨態查詢系統頁面擷圖、內政部警
    政署反詐騙諮詢專線紀錄表、華南銀行110年9月17日營通字
    第1100030041號函暨所附本案帳戶客戶資料及交易明細各1
    份（見偵卷第10至20頁反面、26至27頁反面）在卷可證，綜
    合上開補強證據，足資擔保被告上開任意性自白，具有相當
    可信性，應堪信屬實。綜上，本案事證明確，被告上開犯行
    堪以認定，應予依法論科。
三、論罪科刑：
㈠、核被告所為，係犯刑法第30條第1項、第339條第1項之幫助詐
    欺取財罪，及刑法第30條第1項、洗錢防制法第2條第2款、
    第14條第1項之幫助一般洗錢罪。被告以一行為同時觸犯幫
    助詐欺取財罪及幫助一般洗錢罪，為想像競合犯，應依刑法
    第55條規定，從一重論以幫助一般洗錢罪處斷。又被告基於
    幫助之不確定故意為上開犯行，為幫助犯，依刑法第30條第
    2項規定，按正犯之刑減輕之；且被告於本院準備程序及審
    理時中均自白本案洗錢犯行不諱，是就其所犯一般洗錢罪，
    依洗錢防制法第16條第2項之規定減輕其刑，並依刑法第70
    條規定遞減輕之。
㈡、爰審酌被告已預見將本案帳戶提供他人使用，可能因此幫助
    他人遂行詐欺及洗錢犯行，竟將本案帳戶資料提供予「宣萱
    」使用，致告訴人受有財產損害，並使犯罪追查趨於複雜，
    已影響社會正常交易安全及秩序，且增加告訴人求償之困難
    度，行為殊不足取；且未與告訴人達成和解，犯罪所生損害
    未經彌補。惟考量被告於本案之前，未曾受有期徒刑以上刑
    之宣告，此有臺灣高等法院被告前案紀錄表1份附卷可憑，
    素行尚可，且犯後尚能坦承犯行之態度非劣；被告本身並未
    實際參與詐欺取財之犯行，責難性較小，且其提供本案帳戶
    資料之行為，並未因此獲有報酬；兼衡被告於本院審理時自
    述其五專在學中之智識程度、工作收入情形及婚姻狀態、與
    家人同住之家庭經濟生活狀況（見本院卷第48頁），暨檢察
    官就科刑範圍之意見，本案被害人數及所受財產損害數額之
    多寡、被告之犯罪動機、目的、手段、所生危害等一切情狀
    ，量處如主文所示之刑，並諭知罰金易服勞役之折算標準。
    又依刑法第41條第1項規定得易科罰金之罪以所犯最重本刑
    為「5年有期徒刑以下之刑」者為限，被告本案所犯為洗錢
    防制法第14條第1項之一般洗錢罪，其法定刑為「7年以下有
    期徒刑」，非屬得易科罰金之法定刑，是被告所犯雖經本院
    判處有期徒刑2月，依法仍不得諭知易科罰金之折算標準，
    惟仍得依刑法第41條第3項規定請求易服社會勞動，附此敘
    明。
㈢、被告前未曾因故意犯罪受有期徒刑以上刑之宣告，有臺灣高
    等法院被告前案紀錄表在卷可憑，業如前述，其因一時失慮
    ，致罹刑章，犯後於本院審理時坦承犯行，尚具悔意，且考
    量其雖有意願與告訴人進行和解，但經本院多次致電告訴人
    ，均未能取得聯繫，致無從確認告訴人是否有調解意願，並
    安排相關調解事宜，此有本院公務電話紀錄表2份（見本院
    卷第17、55頁）在卷可憑，難以據此苛責被告未賠償告訴人
    損害之意，並審酌被告之本案犯罪情節、所生危害程度等情
    ，認其經此偵、審程序，當知所警惕而無再犯之虞，本院綜
    合上情，認上開有期徒刑之宣告，已足策其自新，所宣告之
    刑，以暫不執行為適當，認依刑法第74條第1項第1款之規定
    ，宣告緩刑2年，以利自新。又為使被告能深切記取教訓及
    強化法治觀念，使其於緩刑期內深知警惕，避免再度犯罪，
    並參酌其生活情狀及考量本案情節、所生危害等情，命被告
    於緩刑期間內，應依檢察官指定之期間，接受9小時之法治
    教育課程，復依刑法第93條第1項第2款規定，一併諭知於緩
    刑期間付保護管束。倘被告於本案緩刑期間，違反上開所定
    負擔情節重大，足認原宣告之緩刑難收其預期效果，而有執
    行刑罰之必要，依刑事訴訟法第476條、刑法第75條之1第1
    項第4款規定，檢察官得聲請撤銷其緩刑之宣告，附此敘明
    。
四、沒收部分：
㈠、被告提供之本案帳戶，經通報列為警示帳戶，業為被告供陳
    在卷（見本院卷第48頁），且經本案偵、審程序後，已無法
    再提供正常流通交易使用；就本案帳戶資料部分並非被告所
    有，且均未扣案，但所屬本案帳戶既已遭警示，上開交易工
    具已失其匿名性，也無法再提供他人任意使用，實質上無何
    價值，又本案帳戶資料均非違禁物或法定應義務沒收之物，
    爰均不予宣告沒收。　　
㈡、按犯罪所得，屬於犯罪行為人者，沒收之；前2項之沒收，於
    全部或一部不能沒收或不宜執行沒收時，追徵其價額，刑法
    第38條之1第1項前段、第3項各有明文。又因犯罪所得之物
    ，自以實際所得者為限，苟無所得或尚未取得者，自無從為
    沒收追繳之諭知（最高法院89年度台上字第3434號判決意旨
    參照）。而幫助犯僅對犯罪構成要件以外之行為為加功，且
    無共同犯罪之意思，自不適用責任共同之原則，對於正犯所
    有供犯罪所用或因犯罪所得之物，勿庸併為沒收之宣告（最
    高法院86年度台上字第6278號判決意旨參照）。另按犯洗錢
    防制法第14條之罪，其所移轉、變更、掩飾、隱匿、收受、
    取得、持有、使用之財物或財產上利益，沒收之；犯第15條
    之罪，其所收受、持有、使用之財物或財產上利益，亦同，
    洗錢防制法第18條第1項定有明文。惟因洗錢行為之標的是
    否限於行為人者始得宣告沒收，法無明文，是倘法條未規定
    「不問屬於犯罪行為人與否均沒收」時，自仍以屬於被告所
    有者為限，始應予沒收。經查：
　⒈就告訴人匯款10萬元至本案帳戶，旋遭提領一空部分，因無
    證據證明係由被告親自收取或提領，亦無證據證明被告就此
    部分款項，具有事實上之管領處分權限，則依上開規定及說
    明，無從就上開款項，依洗錢防制法第18條第1項或刑法第3
    8條之1第1項前段之規定，對被告宣告沒收。
　⒉被告未因本案獲得報酬，業經其於本院審理時陳明在卷（見
    本院卷第48頁），卷內復無證據證明被告有因本案犯行而獲
    得任何報酬或利益，難認被告獲有犯罪所得，亦無從對被告
    宣告沒收。　　
據上論斷，應依刑事訴訟法第273條之1第1項、第299條第1項前
段（本案採判決精簡原則，僅引述程序法條），判決如主文。
本案經檢察官丙○○提起公訴，檢察官鄭皓文到庭執行職務。
中　　華　　民　　國　　111 　年　　12　　月　　14　　日
                  刑事第十五庭  法  官  梁世樺
以上正本證明與原本無異。
如不服本判決應於收受判決後20日內向本院提出上訴書狀，並應
敘述具體理由；其未敘述上訴理由者，應於上訴期間屆滿後20日
內向本院補提理由書（均須按他造當事人之人數附繕本）「切勿
逕送上級法院」。
                                書記官　曾翊凱
中　　華　　民　　國　　112 　年　　12　　月　　15　　日
附錄本案論罪科刑法條全文：
洗錢防制法第2條
本法所稱洗錢，指下列行為：
一、意圖掩飾或隱匿特定犯罪所得來源，或使他人逃避刑事追訴
    ，而移轉或變更特定犯罪所得。
二、掩飾或隱匿特定犯罪所得之本質、來源、去向、所在、所有
    權、處分權或其他權益者。
三、收受、持有或使用他人之特定犯罪所得。
　　
洗錢防制法第14條
有第2條各款所列洗錢行為者，處7年以下有期徒刑，併科新臺幣
5百萬元以下罰金。
前項之未遂犯罰之。
前二項情形，不得科以超過其特定犯罪所定最重本刑之刑。

中華民國刑法第339條
意圖為自己或第三人不法之所有，以詐術使人將本人或第三人之
物交付者，處5年以下有期徒刑、拘役或科或併科50萬元以下罰
金。
以前項方法得財產上不法之利益或使第三人得之者，亦同。
前二項之未遂犯罰之。　

刑法第30條
幫助他人實行犯罪行為者，為幫助犯。雖他人不知幫助之情者，
亦同。
幫助犯之處罰，得按正犯之刑減輕之。